臺灣高等法院刑事判決
109年度上易字第816號
上  訴  人  
即  被  告  馮拓榮




上列上訴人因傷害案件，不服臺灣士林地方法院109年度易字第5
4號，中華民國109年3月3日第一審判決（起訴案號：臺灣士林地
方檢察署108年度偵字第6607號），提起上訴，本院判決如下：
    主  文
上訴駁回。
馮拓榮緩刑貳年。
    事  實
一、馮拓榮、簡麗卿為夫妻，童惠珍、王紹祖為母子（簡麗卿、
    童惠珍、王紹祖所涉傷害部分，均另經臺灣士林地方檢察署
    檢察官以108 年度偵字第6607號、第15782號為不起訴處分
    確定），其等4 人均係位於新北市○○區○○○街0 號佛朗明哥
    社區（下稱上開社區）之住戶。馮拓榮因不滿簡麗卿遭童惠
    珍、王紹祖所飼養之犬隻嗅聞其足且未繫繩，竟於民國108 
    年3 月28日中午12時10分許，在上開社區之廣場，基於傷害
    之犯意，手持其所有之棍棒狀擦窗工具揮打王紹祖身體，並
    徒手抓扯王紹祖、童惠珍之頭髮扭打，令其等一併倒地，致
    王紹祖受有頸部挫傷、左後胸壁挫瘀傷及雙手肘擦傷等傷害
    ，童惠珍則受有右手肘鈍挫傷、疑遠端肱骨骨折、左胸壁挫
    傷及四肢多處擦傷等傷害。
二、案經王紹祖、童惠珍訴由新北市政府警察局淡水分局報告臺
    灣士林地方檢察署檢察官偵查起訴。 
    理  由
壹、證據能力之認定部分：
    按刑事訴訟法第159 條之5 立法意旨，在於確認當事人對於
    傳聞證據有處分權，得放棄反對詰問權，同意或擬制同意傳
    聞證據可作為證據，屬於證據傳聞性之解除行為，如法院認
    為適當，不論該傳聞證據是否具備刑事訴訟法第159 條之1
    至第159 條之4 所定情形，均容許作為證據，不以未具備刑
    事訴訟法第159 條之1 至第159 條之4 所定情形為前提。此
    揆諸「若當事人於審判程序表明同意該等傳聞證據可作為證
    據，基於證據資料愈豐富，愈有助於真實發見之理念，此時
    ，法院自可承認該傳聞證據之證據能力」立法意旨，係採擴
    大適用之立場。蓋不論是否第159 條之1 至第159 條之4 所
    定情形，抑當事人之同意，均係傳聞之例外，俱得為證據，
    僅因我國尚非採澈底之當事人進行主義，故而附加「適當性
    」之限制而已，可知其適用並不以「不符前四條之規定」為
    要件（最高法院104 年度第3 次刑事庭會議決議參照）。經
    查，本件以下所引用之供述或非供述證據，因檢察官及被告
    馮拓榮對各該證據方法之證據能力，迄至言詞辯論終結前均
    未聲明異議（見本院卷第57至64頁），而本院審酌上開供述
    或非供述等證據資料製作時之情況，無不當取供及證明力明
    顯過低之瑕疵，認以之作為證據應屬適當，揆諸前開規定，
    本院認前揭證據資料有證據能力，合先敘明。
貳、認定被告犯罪事實所憑之證據及理由：
　　訊據被告對於上揭事實坦白承認（見本院卷第62頁），並核
    與證人即告訴人王紹祖、童惠珍於警詢及偵查時所指述之情
    節一致（見偵卷第8至11頁、第12至15頁、第53至55頁），
    復有淡水馬偕紀念醫院驗傷診斷證明書2 份、受傷照片12張
    、現場照片4張在卷可稽（見偵卷第22頁、第23頁、第28頁
    、第29頁、第67頁、第68頁、第69頁、第70頁），及上開被
    告所有，供其犯本件傷害罪所用之擦窗工具1支扣案為證，
    堪認被告上開任意性自白核與事實相符，可以採信。據上，
    本件事證明確，被告上揭犯行，足可認定，應依法論科。
參、新舊法比較：
　　按行為後法律有變更者，適用行為時之法律，但行為後之法
    律有利於行為人者，適用最有利之法律，刑法第2 條第1 項
    定有明文。被告行為後，刑法第277 條第1 項之傷害罪，業
    於108 年5 月29日修正公布施行，修正前刑法第277 條第1
    項規定：「傷害人之身體或健康者，處三年以下有期徒刑、
    拘役或一千元以下罰金。」修正後刑法第277 條第1 項則規
    定：「傷害人之身體或健康者，處五年以下有期徒刑、拘役
    或五十萬元以下罰金。」修正後刑法第277 條第1 項，將法
    定刑自「三年以下有期徒刑、拘役或一千元以下罰金」，提
    高為「五年以下有期徒刑、拘役或五十萬元以下罰金」，經
    比較新、舊法律，修正後刑法第277 條第1 項並無較有利於
    被告之情形，依刑法第2 條第1 項前段規定，自應適用被告
    行為時即108 年5 月29日修正前刑法第277 條第1 項之規定
    。
肆、論罪部分：
一、核被告所為，係犯修正前刑法第277 條第1 項之傷害罪。
二、被告於上開時、地，先後各對告訴人王紹祖、童惠珍所為手
    持擦窗工具揮打身體、徒手抓扯頭髮扭打等行為，均係於密
    切接近之時、地實施，侵害法益同一，各行為獨立性極為薄
    弱，且係出於同一糾葛事件引起，依一般社會健全觀念，在
    時間差距上，難以強行分開，應視為數個舉動之接續施行，
    合為包括之一行為予以評價，均屬接續犯。
三、被告以一傷害行為造成告訴人王紹祖、童惠珍受傷，係以一
    行為同時觸犯2個傷害罪名，為想像競合犯，應依刑法第55
    條規定，從一情節較重之傷害罪處斷。
伍、沒收部分：　
　　扣案之擦窗工具1 支，係被告所有，且為供被告犯本件傷害
    罪所用之物，業經被告於本院審理時供明在卷（見本院卷第
    61至62 頁），應依刑法第38條第2 項規定宣告沒收。
陸、駁回上訴之理由：
一、原審經詳細調查及審理後，基於以上相同之認定，引用修正
    前刑法第277 條第1 項，刑法第2 條第1 項前段、第38條第
    2 項、第41條第1 項前段、第55條，刑法施行法第1 條之1 
    第1 項、第2 項前段等規定為依據，並審酌被告因不滿告訴
    人童惠珍、王紹祖遛狗不繫繩，未以理性方式加以解決，徒
    憑一己之意氣用事而訴諸暴力，持擦窗工具、徒手攻擊告訴
    人王紹祖、及徒手攻擊告訴人童惠珍，非但未能妥善解決事
    情，反致雙方衝突加劇，更使告訴人王紹祖、童惠珍分別受
    有上開傷害，被告否認犯行，亦未與告訴人王紹祖、童惠珍
    達成和解，難認有悔，兼審酌被告之犯罪動機、手段、犯後
    態度、其家庭生活狀況、智識程度（見原審卷第45頁）等一
    切情狀，量處拘役55日，並諭知如易科罰金，以新臺幣1 千
    元折算1 日。另就沒收部分說明：扣案之擦窗工具1 支為被
    告所有，並供其為本案犯罪所用之物，業據被告供述在卷（
    見原審卷第43頁），依刑法第38條第2 項規定宣告沒收。
　　經核原審上開認事用法，均無違誤，量刑亦稱允恰。
二、被告上訴意旨略以：伊坦承本案傷害犯行，但動機是在保護
    被狗嚇到的伊的妻子，而伊有家族之憂鬱症病史，且伊動過
    兩次胃手術，因此比較容易遭到別人辱罵性的字眼使情緒感
    到牽動，伊深感悔悟，並有意願與對方和解，且伊過去未曾
    有過犯行，原審量刑過重，亦未諭知緩刑等語。惟按刑事審
    判旨在實現刑罰權之分配的正義，故法院對有罪被告之科刑
    ，應符合罪刑相當之原則，使輕重得宜，罰當其罪，以契合
    社會之法律感情，此所以刑法第57條明定科刑時應審酌一切
    情狀，尤應注意該條所列10款事項以為科刑輕重之標準，俾
    使法院就個案之量刑，能斟酌至當。至於量刑輕重，係屬事
    實審法院得依職權自由裁量之事項，苟其量刑已以行為人之
    責任為基礎，並斟酌刑法第57條各款所列情狀，而未逾越法
    定刑度或有濫用權限情事，即不得任意指為違法（最高法院
    75年度台上字第7033號判例、103 年度台上字第36號判決意
    旨參照）。原審既於判決理由欄內詳予說明其量刑基礎，且
    敘明係審酌前揭各項情狀，顯已斟酌刑法第57條各款事由，
    並基於刑罰目的性之考量、刑事政策之取向以及行為人刑罰
    感應力之衡量等因素而為刑之量定，且以行為人責任為基礎
    ，未逾越法定刑度，亦無違背公平正義之精神，客觀上不生
    量刑明顯失出失入之裁量權濫用情形，核屬法院量刑職權之
    適法行使，難認有何不當而構成應撤銷之事由可言。執此，
    前揭被告上訴意旨指稱原審量刑過重等語，尚難認為有據。
    從而，被告提起上訴，仍執前開情詞為爭執，並對於原審量
    刑之自由裁量權限之適法行使，持己見為不同之評價，而指
    摘原判決不當，自難認有理由，應予以駁回。
三、末查，被告前未曾因故意犯罪受有期徒刑以上刑之宣告，有
    本院被告前案紀錄表1 份在卷可考，且審酌被告業與告訴人
    王紹祖、童惠珍達成民事調解，並依約履行完畢，有刑事陳
    報狀及調解筆錄各1 份在卷足參（見本院卷第71頁、第73頁
    ），而依被告及告訴人王紹祖、童惠珍成立調解之內容（見
    本院卷第73頁），告訴人王紹祖、童惠珍願於收到賠償金後
    原諒被告，並請法院給予被告緩刑，本院認被告經此偵審程
    序及論罪科刑之宣告，應知所警惕，信無再犯之虞，因認對
    被告所宣告之刑以暫不執行為適當，爰併宣告緩刑2 年，以
    勵自新。
據上論斷，應依刑事訴訟法第368 條，刑法第74條第1 項第1 款
，判決如主文。
本案經檢察官卓巧琦提起公訴，檢察官楊淑芬到庭執行職務。
中　　華　　民　　國　　109 　年　　6 　　月　　30　　日
                  刑事第十九庭審判長法  官  曾淑華
                                    法  官  陳文貴  　　
                                    法  官  王美玲 　
以上正本證明與原本無異。
不得上訴。
                                    書記官  李逸翔
中　　華　　民　　國　　109 　年　　6 　　月　　30　　日
附錄：本案論罪科刑法條全文
修正前刑法第277條：
傷害人之身體或健康者，處3 年以下有期徒刑、拘役或1 千元以
下罰金。
犯前項之罪因而致人於死者，處無期徒刑或7 年以上有期徒刑；
致重傷者，處3 年以上10年以下有期徒刑。